【裁判字號】    97,台簡上,13
【裁判日期】    970911
【裁判案由】    請求給付票款
【裁判全文】
最高法院民事判決              九十七年度台簡上字第一三號
上  訴  人  中華聯合半導體設備製造股份有限公司
法定代理人  乙○○
訴訟代理人  劉豐州律師
            陳韋利律師
被 上訴 人  甲○○
上列當事人間請求給付票款事件，上訴人對於中華民國九十七年
五月八日台灣台南地方法院第二審判決（九十六年度簡上字第一
四二號），提起上訴，本院判決如下：
    主  文
原判決關於駁回上訴人其餘上訴暨該訴訟費用部分廢棄，發回台
灣台南地方法院。
    理  由
本件被上訴人主張：伊以支付強制執行所得新台幣（以下除註明
其他幣制者外，均同）六十萬元、現金一百萬元、黃金五十盎司
、美金一萬元、日幣一百萬元，及簽發一千七百五十萬元本票，
並每月支付十五萬元利息之對價，取得上訴人因向非金融業者（
即俗稱之地下錢莊）借款而簽發之如第一審判決附表（下稱附表
）所示支票六紙，票面金額合計八百三十萬元，屆期提示均未獲
兌現等情，爰依票據法律關係，求為命上訴人給付七百五十萬元
並加計法定遲延利息之判決。（未繫屬本院部分，不予贅述。）
上訴人則以：被上訴人自承系爭支票係地下錢莊為便利其聲請支
付命令而交付，足見原執票人並無將系爭票據權利轉讓與被上訴
人之意，被上訴人未實際受讓系爭支票權利，其無由依票據法律
關係請求伊給付票款及利息。倘認被上訴人執有系爭票據即為票
據權利人，因其知悉伊簽發系爭票據之經過，且無對價取得該票
據，伊得以對抗原執票人即地下錢莊業者之事由對抗被上訴人。
本件原執票人所執有之支票金額超過伊原借款本金及其法定最高
利率之利息，違反民法第二百零五條之規定而無請求權，且伊已
清償部分本金，被上訴人就系爭支票超過未清償之剩餘本金及其
按最高法定利率計算之利息部分，亦無請求之權利等語，資為抗
辯。
原審就被上訴人前開請求維持第一審所為上訴人敗訴之判決，駁
回其上訴，無非以：被上訴人業已提出附表所示系爭支票六紙為
證，上訴人對該票據上印文之真正亦不爭執，參諸被上訴人提出
之本票四紙、錢莊業者（檳榔林）收據、台灣台南地方法院九十
六年度執字第二二七五號強制程序分配表、每月簽發十五萬元之
本票十二張，固堪認被上訴人係支付相當之對價取得系爭六紙支
票而為系爭支票權利人。惟依票據法第十三條規定，倘執票人取
得票據係出於惡意，票據債務人得以自己與執票人之前手間所存
人的抗辯事由對抗執票人。查上訴人於民國九十六年一月十二日
向訴外人李文賢（即億盛）借款一千一百萬元，同時簽發支票三
張，票面總金額高達一千四百五十萬元，最後一張支票發票日為
同年一月二十二日，其十日內利息為三百五十萬元。同年月二十
四日向訴外人翁明達即綽號檳榔林借款一千萬元，同時簽發支票
二張，票面金額共計一千二百萬元交付之，借款五日利息高達二
百萬元，其利率均明顯超過週年利率百分之二十。被上訴人自承
其係本件借款窗口，且知悉利息甚高，貸與人並將金額匯入其帳
戶內，足證被上訴人知悉上訴人系爭借款利息超過週年利率百分
之二十。上訴人抗辯被上訴人取得系爭支票出於惡意，洵非無據
，其依前開規定抗辯被上訴人就超過民法第二百零五條所定最高
法定利率之利息為無請求權為可採。次查上訴人於九十六年一月
二十四日向翁明達借款一千萬元部分，固於同年二月二日、二月
七日、二月九日各還款一百萬元，共計三百萬元，惟其後即未再
還款，若以年利率百分之二十計算至本件言詞辯論期日，其尚欠
本金七百零八萬二千九百五十六元、利息一百七十萬七千六百七
十二元，總計八百七十九萬零六百二十八元未還（計算式如原第
二審判決附件一），本件被上訴人請求給付之票款金額為七百五
十萬元，尚未逾上開數額，上訴人執民法第二百零五條抗辯被上
訴人無請求權云云，尚不足採。從而，被上訴人依票據法律關係
，請求上訴人給付票款七百五十萬元，及按原第二審判決附表二
（下稱附表二）所示利息起算日起，均至清償日止，以年利六釐
計算之遲延利息，應予准許等詞，為其判斷之基礎。
查上訴人於九十六年一月二十四日向翁明達借款一千萬元，同時
簽發支票二張，票面金額共計一千二百萬元交付之，借款五日利
息高達二百萬元，其利率明顯超過週年利率百分之二十，上訴人
於同年二月二日、二月七日、二月九日各還款一百萬元，其後未
再還款，先前簽發之二張支票未如期付款，翁明達加計利息要求
上訴人於九十六年二月九日再簽發附表所示支票六張，除附表編
號二面額八十萬元支票外，其餘五張支票票面金額均為一百五十
萬元，發票日分別為九十六年二月二十七日、同年三月八日、三
月二十三日、四月十日、四月二十四日，即本件被上訴人執以請
求給付票款之支票，為原審確定之事實。乃原判決先謂被上訴人
所得主張之金額係未清償之本金七百零八萬二千九百五十六元，
加計自九十六年二月十日起以年利率百分之二十計算至本件言詞
辯論期日（即九十七年四月二十四日）為止之利息一百七十萬七
千六百七十二元，總計八百七十九萬零六百二十八元欠款未還。
復以被上訴人僅請求七百五十萬元，尚未逾上開金額而判命上訴
人給付七百五十萬元及自附表二所示利息起算日按年息六釐計算
之利息。其於計算被上訴人得請求之金額時既加計自九十七年四
月二十四日起按年利率百分之二十計算之利息，乃又准被上訴人
請求之七百五十萬元分別自九十六年二月至四月依年息六釐計算
之利息，不無將利息滾入原本再生利息之違背法令情形，依法自
屬無可維持。上訴論旨，執以指摘於其不利部分之原判決為不當
，聲明廢棄，非無理由。
據上論結，本件上訴為有理由。依民事訴訟法第四百三十六條之
二第二項、第四百七十七條第一項、第四百七十八條第二項，判
決如主文。
中    華    民    國  九十七  年    九    月   十一   日
                      最高法院民事第四庭
                          審判長法官  許  朝  雄
                                法官  陳  淑  敏
                                法官  鄭  玉  山
                                法官  袁  靜  文
                                法官  許  正  順
      本件正本證明與原本無異
                                      書  記  官
中    華    民    國  九十七  年    九    月  二十二  日
                                                Ａ


司法院資訊處製作；財團法人民間司法改革基金會備份。
